【裁判字號】    98,訴,2217
【裁判日期】    990129
【裁判案由】    毒品危害防制條例
【裁判全文】
臺灣臺北地方法院刑事判決              98年度訴字第2217號
公  訴  人  臺灣臺北地方法院檢察署檢察官
被      告  甲○○
上列被告因毒品危害防制條例案件，經檢察官提起公訴（98年度
毒偵字第3212號），被告於準備程序期日就被訴事實均為有罪之
陳述，本院合議庭裁定由受命法官獨任進行簡式審判程序，本院
判決如下：
    主  文
甲○○施用第一級毒品，累犯，處有期徒刑壹年，扣案如附表編
號一、二所示之物沒收。又施用第二級毒品，累犯，處有期徒刑
伍月扣案如附表編號二所示之物沒收。應執行有期徒刑壹年。扣
案如附表所示之物均沒收。
    事  實
一、甲○○於民國91年間因施用毒品案件，經本院裁定令入勒戒
    處所觀察勒戒後，因認無繼續施用傾向，而於91年8月26日
    經臺灣臺北地法院檢察署檢察官以91年度毒偵字第1715號為
    不起訴處分確定。復於92年間，因施用毒品案件，經本院再
    次裁定令入勒戒處所觀察勒戒，認有繼續施用傾向，復經本
    院令入戒治處所執行強制戒治，於93年1月9日執行完畢，並
    經提起公訴，由本院以92年度訴字第1859號分別判處有期徒
    7月、3月，並定應執行有期徒刑9月確定，而於94年1月26日
    執行完畢出監。又因竊盜案件，經臺灣板橋地方法院判處有
    期徒刑10月，減為有期徒刑5月確定，於97年7月24日執行完
    畢。
二、詎甲○○猶不知悔悟，於強制戒治執行完畢釋放後5年內，
    分別基於施用第一級毒品及第二級毒品之犯意，於98年10月
    30日15時許，在其位於臺北市萬華區○○○路○段300號之10
    ，1樓之現居處，以打火機燒烤玻璃球之方式，施用第二級
    毒品甲基安非他命（起訴書誤載為安非他命）1次。另於98
    年10月31日6時許，在臺北縣板橋市○○路上之某網路咖啡
    店廁所內，以針筒注射方式，施用第一級毒品海洛因1次。
    嗣於98年10月31日16時許，經警持本院所核發之搜索票至上
    開地點執行搜索，並扣得注射針筒3支、安非他命吸食器1組
    、殘渣袋3個等物，而獲悉上情。
三、案經臺北縣政府警察局新莊分局報由臺灣臺北地方法院檢察
    署檢察官偵查起訴。
    理  由
壹、程序部分
    本件被告甲○○所犯係死刑、無期徒刑或最輕本刑為3年以
    上有期徒刑以外之罪，亦非屬高等法院管轄第一審之案件，
    其於準備程序中就被訴事實均為有罪之陳述，而經本院合議
    庭裁定由受命法官獨任以簡式審判程序加以審理，則依據刑
    事訴訟法第273條之2、同法第159條第2項之規定，不適用傳
    聞法則有關限制證據能力之相關規定。
貳、實體部分：
一、上揭事實，業據被告甲○○迭於警詢中、偵查中、本院審理
    時均供認犯行不諱（見偵卷第5-6頁、第23-24頁及本院卷98
    年10月2日準備程序及審判筆錄）。復有臺北縣政府警察局
    新莊分局搜索扣押筆錄、臺北縣政府警察局新莊分局扣押物
    品目錄表、現場及扣押物品照片共6張、臺北地方法院檢察
    署98年度藍保管字第1440號扣押物品清單、98年度臺北縣政
    府衛生局委外-康來醫事檢驗所愛滋病、梅毒篩檢抽血檢驗
    檢體送驗單、臺灣檢驗科技股份有限公司98年11月18日濫用
    藥物檢驗報告等在卷足憑，堪認被告自白與事實相符。綜上
    ，本件事證明確，被告分別施用第一級及第二級毒品等犯行
    ，均堪予認定，應依法論罪科刑。
二、按施用第一級毒品者，本應依毒品危害防制條例第10條第1
    項之規定，應科以刑罰，惟基於刑事政策，對合於一定條件
    之施用者，則依同條例第20條、第23條之規定，施以觀察、
    勒戒或強制戒治之保安處分。又按毒品危害防制條例於92年
    7月9日修正公布，自93年1月9日施行。其中第20條、第23條
    將施用毒品之刑事處遇程序，區分為「初犯」及「5年內再
    犯」、「5年後再犯」。依其立法理由之說明：「初犯」，
    經觀察、勒戒或強制戒治後，應為不起訴處分或不付審理之
    裁定；「五年內再犯」者，因其再犯率甚高，原實施之觀察
    、勒戒及強制戒治既已無法收其實效，爰依法追訴或裁定交
    付審理。至觀察、勒戒或強制戒治執行完畢釋放後，「五年
    後再犯」者，前所實施之觀察、勒戒或強制戒治已足以遮斷
    其施用毒品之毒癮，為期自新及協助其斷除毒癮，仍適用「
    初犯」規定，始應先經觀察、勒戒、強制戒治之程序。從而
    依該次修正後之規定，僅限於「初犯」及「5年後再犯」二
    種情形，應先經觀察、勒戒或強制戒治之程序，此乃該條例
    第10條之例外規定。倘被告於5年內已再犯，經依法追訴處
    罰，縱其第3次（或第3次以上）再度施用毒品之時間，在初
    犯經觀察、勒戒或強制戒治執行完畢釋放5年以後，因與單
    純之「5年後再犯」之情形有別，不合於「5年後再犯」之例
    外規定；且因已於「5年內再犯」，顯見其再犯率甚高，原
    實施觀察、勒戒或強制戒治，已無法收其實效，即應回歸原
    則性規定，由檢察官逕行起訴，依該條例第10條處罰（最高
    法院95年度臺非字第161號、第190號、第24  6號、第296號
    、第310號判決及96年度臺非字第236號判決意旨暨最高法院
    95年度第7次刑事庭會議意見可資參考）。本件被告曾因施
    用毒品犯行，經本院裁定令入觀察、勒戒，於執行完畢釋放
    後5年內，已於92年間，再次因施用毒品，經法院判刑確定
    等情，此為被告所不爭執，並有臺灣高等法院被告前案紀錄
    表乙份存卷足憑，而可認定。是以，被告本件施用毒品之犯
    行，雖距初犯遭觀察勒戒執行完畢釋放時，已逾5年，揆諸
    前開說明，自應依法追訴處罰，而無毒品危害防制條例第20
    條第3項規定之適用至明，先予說明。
三、按甲基安非他命、海洛因分別係毒品危害防制條例第2條第2
    項第1款、第2款所規定之第一級及第二級毒品，不得非法使
    用。核被告所為，係違反毒品危害防制條例第10條第1項及
    第2項之施用第一、二級毒品罪。被告施用前持有第一級及
    第二級毒品之低度行為，均應為施用之高度行為吸收，不另
    論罪；又其所犯2罪間，犯意各別，行為互殊，應予分論併
    罰。又被告有前揭事實記載之科刑及執行完畢紀錄，此有臺
    灣高等法院被告前案紀錄表在卷可稽，其受徒刑執行完畢後
    ，5年以內故意再犯本件有期徒刑以上之罪，皆為累犯，均
    應依刑法第47條第1項規定，加重其刑。爰審酌被告前有施
    用毒品前科，並有施以觀察勒戒及強制戒治之紀錄，其素行
    非佳，此有前述被告前案紀錄表在卷可稽，且被告因施用毒
    品犯行，經觀察勒戒、強制戒治等治療程序，猶不思悔悟，
    徹底戒除施用毒品之惡習，竟於保護管束期間續再為本件多
    次施用毒品犯行，顯見被告染有毒癮惡習難以自拔，意志力
    甚為薄弱，惟被告施用毒品之犯行，本質上屬戕害自己身心
    健康之行為，尚未有嚴重破壞社會秩序或侵害他人權益之情
    形，且犯後已供認犯行不諱之犯罪後態度等一切情狀，分別
    量處如主文所示之刑，並定其應執行之刑，以示懲戒。又扣
    案如附表所示之物，均屬被告所有，並供被告為本件犯罪所
    用之物（詳如附表所示），業據被告供承在卷（見偵字卷第
    5頁之警詢筆錄本院卷及本院卷99年1月20日審判筆錄），爰
    依刑法第38條第1項第2款規定，均宣告沒收之。
據上論斷，應依刑事訴訟法第273條之1第1項、第284條之1、第
299條第1項前段，毒品危害防制條例第10條第1項、第2項，刑法
第11條前段、第47條第1項、第51條第5款、第38條第1項第2款，
判決如主文。
本案經檢察官李彥霖到庭執行職務。
中    華    民    國    99    年    1     月    29    日
                  刑事第十七庭  法  官  楊雅清
以上正本證明與原本無異。
如不服本判決應於收受送達後10日內向本院提出上訴書狀，並應
敘述具體理由；其未敘述上訴理由者，應於上訴期間屆滿後20日
內向本院補提理由書（均須按他造當事人之人數附繕）「切勿逕
送上級法院」。
                                書記官  吳俊龍
中    華    民    國    99    年    1     月    29    日
附錄本案論罪科刑法條全文：
毒品危害防制條例第10條
施用第一級毒品者，處 6 月以上 5 年以下有期徒刑。
施用第二級毒品者，處 3 年以下有期徒刑。
┌──┬───────┬──┬─────────────┐
│    │ 應沒收之物   │數量│     沒收依據             │
├──┼───────┼──┼─────────────┤
│一  │注射針筒      │3支 │ 注射用，為本件被告施用第 │
│    │（已使用過）  │    │ 一級毒品犯罪所用之物     │
├──┼───────┼──┼─────────────┤
│二  │殘渣袋        │3個 │ 盛放海洛因用，為本件被告 │
│    │（原裝裝有第一│    │ 施用第一級毒品之剩餘物， │
│    │級毒品海洛因）│    │ 未經鑑驗無從證明仍有海洛 │
│    │              │    │ 因殘渣成分，惟性質屬於被 │
│    │              │    │ 告犯罪所用之物           │
├──┼───────┼──┼─────────────┤
│三  │玻璃球吸食器  │1組 │ 被告本件施用第二級毒品所 │
│    │              │    │ 用，惟未經鑑驗是否內含毒 │
│    │              │    │ 品而屬違禁物，惟性質屬被 │
│    │              │    │ 告所有供本件犯罪所用之物 │
└──┴───────┴──┴─────────────┘

司法院資訊處製作；財團法人民間司法改革基金會備份。
